臺灣板橋地方法院刑事判決　　　　　　　　94年度自字第47號
自　訴　人　甲○○
自訴代理人　陳博文　　律師
被　　　告　乙○○
　　　　　　丙○○○
上列被告因妨害自由等案件，經自訴人提起自訴，本院判決如下
：
    主  文
乙○○、丙○○○，均無罪。
    理  由
一、自訴意旨略以：緣被告乙○○與丙○○○為夫妻關係，於民
    國（下同）93年10月8 日以案外人柯孟聰之名義（柯孟聰係
    從事不動產仲介業務之人，因被告乙○○所購得之不動產登
    記於該人名下），具狀控訴自訴人甲○○涉嫌竊占坐落臺北
    縣永和市○○段216 地號及其上建物（門牌號碼：臺北縣永
    和市○○街57號）房地，嗣經本院刑事庭詳查後，於94年6
    月13日以93年度自字第88號刑事判決諭知自訴人無罪，至此
    被告乙○○、丙○○○知悉自訴人並無其所指控之竊占罪嫌
    ，竟萌生不滿，共同基於剝奪自訴人之行動自由及妨害人行
    使權利之犯意，於94年6 月30日14時許，藉由搬運重物之機
    器，將非個人體力所能搬移之水泥路障，排放於自訴人居住
    、經營使用之臺北縣永和市○○街57號門口，以此種方式，
    剝奪及妨害自訴人自由進出之權利，更使自訴人停放於一樓
    內之車輛無法進出；又被告乙○○、丙○○○另共同基於竊
    錄自訴人非公開之活動、言論、談話之犯意，於94年7 月5
    日8 時許，在上開處所裝設監視器，鏡頭朝向自訴人所居住
    之前揭房屋內，以錄影之方式竊錄自訴人在屋內之活動、言
    論、談話，是被告乙○○、丙○○○乃使用錄影之電子、光
    學設備，用以窺視、竊錄、竊聽自訴人隱私活動、言論及談
    話，自有處罰之必要。因認被告乙○○、丙○○○均涉犯刑
    法第302 條第1 項之剝奪行動自由罪、第304 條之強制罪及
    刑法第315 條之1 之竊視、竊聽、竊錄罪嫌。
二、按犯罪事實應依證據認定之，無證據不得認定犯罪事實；又
    不能證明被告犯罪者，應諭知無罪之判決；刑事訴訟法第15
    4 條第2 項、第301 條第1 項前段分別定有明文。又犯罪事
    實之認定，應憑真實之證據，倘證據是否真實尚欠明確，自
    難以擬制推測之方法，為其判斷之基礎；而認定犯罪事實之
    證據係指足以認定被告確有犯罪行為之積極證據而言，該項
    證據自須適合於被告犯罪事實之認定，始得採為斷罪資料（
    參照最高法院53年台上字第656 號、29年上字第3105號判例
    ）。又自訴人與被告係處於對立地位，其提起自訴，係以使
    被告受刑事訴追為目的，是其指訴是否與事實相符？仍應調
    查其他證據以資審認（參照最高法院80年度台上字第4144號
    刑事判決要旨）。
三、自訴人認被告乙○○、丙○○○涉犯前開罪嫌，無非係以本
    院93年度自字第88號刑事判決書及擺設水泥路障、裝設監視
    器照片各4 幀為其依據。訊據被告乙○○、丙○○○固不否
    認前開擺設水泥及裝設監視鏡頭等情，惟均矢口否認犯罪，
    辯稱：（一）被告乙○○於93年7 月15日向郭文波、郭龍枝
    及自訴人甲○○購買上開房地，已依法律完成一切手續，並
    辦理所有權移轉登記予第三人柯孟聰，復於94年5 月10日向
    地政事務所辦理所有權移轉登記予被告丙○○○，而取得該
    不動產所有權，詎自訴人為圖不法利益，坐擁高額租金收入
    ，竟拒不搬遷，而無權占用，被告乙○○為維護權益不受侵
    害，乃於自己店面前置放水泥塊（但留有人員物品進出適度
    空間通道），以阻止自訴人之違法行為，又自訴人所指遭阻
    礙進出之車輛並非自訴人所有，乃係其出租予第三人置放之
    車輛，其目的在於高額租金收入。（二）被告乙○○所裝置
    之監視器，僅為防止自訴人多次恐嚇行為所為之消極性預防
    措施等語。
四、經查：
（一）坐落臺北縣永和市○○段216 地號及其上建物（門牌號碼
      ：臺北縣永和市○○街57號）房地，業於94年5 月10日移
      轉登記予被告丙○○○（被告乙○○之配偶）一事，有被
      告乙○○、丙○○○所提出之土地所有權狀、建物所有權
      狀影本各1 紙附卷足憑，而自訴人就此亦不爭執，堪認屬
      實，則被告丙○○○自94年5 月10日起於不動產登記制度
      下確屬該房地之所有人無疑，則其依民法第767 條之規定
      ，應享有使用、收益及排除他人干涉之權能，是渠等為排
      除他人干涉而擺設水泥塊，自難認其有何妨害自訴人自由
      之犯行（自訴人所指遭阻礙之車輛乃係第三人所有，而與
      自訴人無涉一節，業為自訴人所不爭執－見本院94年8 月
      22日審判筆錄）；至於自訴人所指本件房地之買賣存有瑕
      疵，並提出本院93年度自字第88號刑事判決（已確定）資
      料為證一節，惟被告乙○○、丙○○○均否認買賣瑕疵情
      事，則不論日後法律就本件買賣關係之評價為何，當不影
      響被告乙○○、丙○○○犯行之成立與否。
（二）又刑法第315 條之1 之構成要件係：「一、無故利用工具
      或設備窺視、竊聽他人非公開之活動、言論或談話者。二
      、無故以錄音、照相、錄影或電磁紀錄竊錄他人非公開之
      活動、言論或談話。」，此觀該法條規定自明。查前開監
      視器其中之一係裝設於臺北縣永和市○○街55號1 樓與57
      號1 樓間之柱子頂端，另一監視器則裝設於臺北縣永和市
      ○○街57號1 樓對面，此有自訴人所提出之照片4 幀（見
      本院卷第16頁、第17頁）附卷足憑，且為被告乙○○、丙○○○所是認，固屬非虛；惟被告丙○○○於行為時在不
      動產登記制度下確屬該房地之所有人一事業如前述，則其
      裝設監視器對自己之所有物為監視，本難認屬「無故」，
      抑有進者，自被告乙○○、丙○○○所提出之監視器錄影
      翻拍照片2 幀（見本院卷第79頁）以觀，該等監視器之監
      視範圍係臺北縣永和市○○街57號1 樓騎樓及其前方道路
      ，本非自訴人所指之隱私處所，再者，自訴人雖主張被告
      使用錄影之電子、光學設備，用以窺視、竊錄、竊聽自訴
      人隱私活動、言論及談話云云，惟其並未提出究有何「非
      公開性之活動、言論或談話」遭被告乙○○、丙○○○窺
      視、竊聽及竊錄之具體事證？尤難認該監視器之裝設核與
      刑法第315 條之1 之構成要件該當。
五、從而，自訴人認被告乙○○、丙○○○涉犯前開妨害自由、
    妨害秘密罪嫌，所為之舉證不足為渠等有罪之認定，即有合
    理之可疑存在。此外，本院復查無其他積極證據足認被告乙○○、丙○○○確有自訴意旨所指之該等犯行，既不能證明
    渠等犯罪，自應依法為被告乙○○、丙○○○無罪之諭知。
據上論斷，應依刑事訴訟法第343 條、第301 條第1 項前段，判
決如主文。
中　　華　　民　　國　　94　　年　　8 　　月　　31　　日
　　　　　　　　　刑事第八庭  審判長法　官　王屏夏
　　　　　　　　　                  法　官　王偉光
　　　　　　　　　                  法　官　陳鴻清
以上正本證明與原本無異
如不服本判決應於送達後10日內向本院提出上訴狀
      　　　　　　　　　　　　　    書記官　林蔚然
中　　華　　民　　國　　94　　年　　8 　　月　　31　　日
